【裁判字號】    97,交抗,43
【裁判日期】    970730
【裁判案由】    違反道路交通管理處罰條例聲明異議
【裁判全文】
臺灣高等法院花蓮分院交通事件裁定      97年度交抗字第43號
抗 告 人即
原處分機關  交通部公路總局臺北區監理所花蓮監理站
代  表  人  甲○○
受  處分人  乙○○
上列抗告人因受處分人違反道路交通管理處罰條例案件，不服臺
灣花蓮地方法院中華民國97年5月29日所為裁定（97年度交聲字
第124號），提起抗告，本院裁定如下：
    主  文
原裁定撤銷，發回臺灣花蓮地方法院。
    理  由
一、本件原裁定意旨略以：受處分人於97年4月14日17時20分許
    ，酒後駕駛車牌號碼2955-RE號自用一般小客貨車，行經花
    蓮縣新城鄉○○路段時，經花蓮縣警察局新城分局執勤員警
    攔停，經測定認其呼氣酒精濃度測定值為每公升0.32毫克，
    遂以受處分人有酒後駕車之違規行為為由，依違反道路交通
    管理處罰條例第35條第1項第1款之規定舉發，原處分機關調
    查結果，仍認受處分人確有「汽車駕駛人酒精濃度超過規定
    標準（0.4至0.55）」之違規行為，乃依道路交通管理處罰
    條例第35條第1項第1款規定，於97年4月15日以花監違字第
    裁44-P00000000號違反道路交通管理事件裁決書，裁罰受處
    分人罰鍰新臺幣19,500元，並吊扣受處分人聯結車職業駕駛
    執照12月，並施以道安講習。嗣後受處分人不服該處分，聲
    明異議略以：伊違規當時係駕駛自小客貨車，依法所受之處
    分應為限制自小客車之權利，然而伊持有之駕照係屬多照合
    一之「聯結車職業駕駛執照」，並因持有該駕照，始得以駕
    駛聯結車為業，若吊扣伊唯一持有之聯結車職業駕照，對伊
    工作權將造成極大損害等語。原裁定以交通部94年9月15日
    所作成之函示與94年12月14日修正後之道路交通管理處罰條
    例意旨不符，且法官依法律獨立審判不受行政命令之拘束，
    以及揆諸修正前後道路交通管理處罰條例第68條文義及立法
    沿革等理由，撤銷原處分關於吊扣受處分人駕駛執照12 個
    月部分，並認應由原處分機關另為適當之處分。
二、抗告意旨略以：
(一)道路交通管理處罰條例第35條第1項第1款所規定之「吊扣駕
    駛執照」，係指「吊扣駕駛人酒後違規駕駛時，駕駛該違規
    車輛所憑之駕駛執照」。但因取得高一級車類之駕駛資格者
    ，得駕駛較低級車類之車輛，因此當未領有較低級駕駛資格
    者，依憑其所領有之較高級駕駛執照，酒後違規駕駛較低級
    之車輛時，自仍應吊扣其駕駛該違規車輛所憑之較高級駕駛
    執照，如此始符合道路交通安全規則第114條第2款、第53條
    、第61條第1項及道路交通管理處罰條例第35條第1項第1款
    、第24條第1項第2款、第68條規定之意旨。
(二)再者，違反道路交通管理處罰條例之規定致須接受吊扣或吊
    銷駕駛執照處分者，意謂其違規行為對道路交通秩序之維持
    及道路交通安全已生影響，限制其繼續駕車行駛道路之權利
    ，其係屬駕駛行為之限制，並不因所持駕駛執照種類不同而
    有所差異。
三、經查：原裁定撤銷原處分關於吊扣受處分人駕駛執照12個月
    部分，並認應由原處分機關另為適當處分，固非無見，惟按
    交通法庭認為聲明異議有理由或聲明異議雖無理由而原處分
    不當或違法者，應以裁定將原處分經聲明異議部分撤銷，並
    自為裁定。道路交通案件處理辦法第20條定有明文。故原裁
    定就其撤銷原處分之部分，依上開規定，原審應自為裁定，
    而非由原處分機關另為處分，甚為顯然。茲原裁定雖撤銷原
    處分關於吊扣受處分人駕駛執照12個月部分，但就其撤銷部
    分，未自為裁定，尚非適法。且為維護審級利益之必要，本
    院爰將原裁定撤銷並發回原法院，以為適法之處理。
四、據上論斷，應依道路交通案件處理辦法第26條、刑事訴訟法
    第413條，裁定如主文。
中    華    民    國    97    年    7     月    30    日
                  交通法庭審判長法  官    謝志揚
                                法  官    林慶煙
                                法  官    許仕楓
以上正本證明與原本無異。
本件不得再抗告。
                                書記官    李閔華
中    華    民    國    97    年    7     月    30     日


司法院資訊處製作；財團法人民間司法改革基金會備份。
